臺灣基隆地方法院民事判決
110年度訴字第324號
原      告  孫李貴  
訴訟代理人  陳榮華  

被      告  黃巧云  



上列當事人間清償債務事件，本院於民國111年1月27日言詞辯論
終結，判決如下：
    主  文
被告應給付原告新臺幣壹拾陸萬元及人民幣壹萬壹仟伍佰元，及
均自民國一百一十年九月四日起至清償日止，按週年利率百分之
五計算之利息。
原告其餘之訴駁回。
訴訟費用新臺幣柒仟參佰捌拾元，由被告負擔新臺幣貳仟參佰壹
拾柒元，餘由原告負擔。
本判決原告勝訴部分得假執行；但被告如以新臺幣貳拾壹萬零柒
佰貳拾柒元為原告預供擔保，得免為假執行。
    事實及理由
一、按訴狀送達後，原告不得將原訴變更或追加他訴。但有下列
    各款情形之一者，不在此限：二、請求之基礎事實同一者。
    三、擴張或減縮應受判決事項之聲明者，民事訴訟法第255
    條第1項第2、3款定有明文。查原告起訴時原聲明：「被告
    應給付原告新臺幣230,000元及人民幣100,000元，及自民國
    109年7月5日起至清償日止，按週年利率百分之  計算之利
    息。」嗣於110年9月10日本院言詞辯論期日當庭變更訴之聲
    明為：「被告應給付原告新臺幣230,000元及人民幣100,000
    元，及自110年9月4日起至清償日止，按週年利率百分之5計
    算之利息。」核原告所為訴之變更，請求之基礎事實同一，
    且屬減縮應受判決事項之聲明，合於上開規定，應予准許。
二、本件原告起訴主張：被告分別於106年5月4日及107年3月5日
    向原告借款新臺幣500,000元及人民幣100,000元，並約定於
    107年12月5日清償，且立有借據為證。惟被告僅餘109年9月
    20日、10月22日、11月22日、110年1月20日、2月20日，分
    別還款新臺幣70,000元、50,000元、50,000元、50,000元、
    50,000元，總計新臺幣270,000元，其餘款項皆未清償。為
    此，爰依消費借貸之法律關係，提起本件訴訟，並以起訴狀
    繕本之送達代替催告，催告被告清償借款。並聲明：被告應
    給付原告新臺幣230,000元及人民幣100,000元，及自110年9
    月4日起至清償日止，按週年利率百分之5計算之利息。
三、被告之答辯：伊確有於106年5月4日及107年3月5日向原告借
    款人民幣100,000元及新臺幣500,000元，因為原告係伊表姊
    ，所以兩造未約定利息，但伊後來已陸續清償人民幣88,500
    元及新臺幣380,000元等語。
四、本院之判斷：
　㈠本件原告主張被告分別於106年5月4日及107年3月5日向原告
    借款新臺幣500,000元及人民幣100,000元，業據原告提出被
    告所簽署之「借條」2紙為據，且為被告所不爭執，自堪信
    為真實。
　㈡本件原告主張被告就其對於原告之借款僅清償新臺幣270,000
    元，其餘均未清償，乃依據消費借貸之法律關係，請求被告
    給付未清償之借款，然為被告所否認，並以前開情詞以為置
    辯。經查：
　1.按稱消費借貸者，謂當事人一方移轉金錢或其他代替物之所
    有權於他方，而約定他方以種類、品質、數量相同之物返還
    之契約，民法第474條第1項定有明文。次按請求履行債務之
    訴，原告就其所主張債權發生原因之事實，固有舉證之責任
    ，若被告自認此項事實而主張該債權已因清償而消滅，則清
    償之事實，應由被告負舉證之責任，此觀民事訴訟法第277
    條之規定自明（最高法院28年上字第1920號判例意旨參照）
    。本件被告既已自認兩造成立消費借貸契約，原告亦已交付
    系爭借款，揆諸前揭說明，被告抗辯系爭借款其已清償上開
    金額，既為原告所否認，自應由其就清償之事實負舉證之責
    任。
　2.而查：
　⑴被告抗辯其已向原告清償人民幣88,500元部份：
　❶本件被告抗辯其已向原告清償人民幣88,500元，業據被告提
    出銀行匯款單及轉帳明細為證，且原告亦自承由被告匯款或
    轉帳給訴外人「林蔡花」之款項，均係清償被告對於原告之
    借款，而由被告所提出之匯款單及轉帳明細以觀，其匯款金
    額均係匯入「林蔡花」之帳戶，足認被告抗辯其已向原告清
    償人民幣88,500元應非子虛，確實可信。
　❷至原告雖翻異前詞，改稱被告於108年11月4日以後匯款予訴
    外人「林蔡花」之款項，非在清償被告對於原告之借款，並
    提出署名「林蔡花」之陳報狀（證明書）及中國建設銀行個
    人活期帳戶交易明細為證。然依署名「林蔡花」之陳報狀（
    證明書）所示，可知被告均係以匯款方式清償對於原告之借
    款，則被告於何時匯款，匯款金額若干，訴外人「林蔡花」
    自須查證銀行匯款紀錄進行比對。惟原告所提出之上開帳戶
    交易明細僅至108年11月15日，並無109年以後之交易紀錄，
    尚無從窺知該帳戶於108年11月4日是否確無被告所匯入之款
    項。是以，原告提出署名「林蔡花」之陳報狀（證明書）及
    中國建設銀行個人活期帳戶交易明細，尚不足作為證明原告
    前揭主張之佐證資料。此外，本件亦無其他證據得以證明原
    告前揭主張，其所為之主張即難逕予採信。
　⑵被告抗辯其已向原告清償新臺幣380,000元部分：
　❶本件被告主張其於108年9月10日匯款新臺幣10,000元、108年
    10月5日匯款新臺幣20,000元、108年11月8日匯款新臺幣10,
    000元、109年1月6日匯款新臺幣10,000元、109年5月7日（
    原告誤載為109年5月6日）匯款新臺幣10,000元、109年6月1
    3日匯款新臺幣10,000元、109年9月20日匯款新臺幣70,000
    元、109年10月22日匯款新臺幣50,000元、109年11月22日匯
    款新臺幣50,000元、110年1月20日匯款新臺幣50,000元、11
    0年2月20日匯款新臺幣50,000元，總計340,000元，為原告
    所不爭執，自堪認定。
　❷至被告抗辯其於108年12月6日、109年12月28日曾分別匯款新
    臺幣10,000元予原告，為原告所否認，且被告並未提出相關
    匯款紀錄或其他證明資料，被告此部分之抗辯自難遽予採信
    。
　❸至被告抗辯其於109年11月8日、109年5月7日各為原告給付10
    ,000元之會錢，雖提出LINE之對話紀錄為證，然為原告所否
    認，且被告是否於對話後匯款上開金額，並無任何證據足為
    證明，本院自無從為被告為有利之認定。
　⑶綜上，本件被告抗辯其對於原告之借款，其已清償人民幣88,
    500元及新臺幣340,000元為有理由，逾此範圍則無理由。
　㈣末按給付有確定期限者，債務人自期限屆滿時起，負遲延責
    任；給付無確定期限者，債務人於債權人得請求給付時，經
    其催告而未為給付，自受催告時起，負遲延責任，其經債權
    人起訴而送達訴狀，或依督促程序送達支付命令，或為其他
    相類之行為者，與催告有同一之效力；遲延之債務，以支付
    金錢為標的者，債權人得請求依法定利率計算之遲延利息，
    但約定利率較高者，仍從其約定利率，應付利息之債務，其
    利率未經約定，亦無法律可據者，週年利率為百分之5。民
    法第229條第1項、第2項、第233條第1項、第203條亦有明定
    。又借用人應於約定期限內，返還與借用物種類、品質、數
    量相同之物，未定返還期限者，借用人得隨時返還，貸與人
    亦得定1個月以上之相當期限，催告返還，民法第474條第1
    項、第478條分別定有明文。又所謂貸與人得定1個月以上之
    相當期限催告返還，非謂貸與人必須定期催告，祇須貸與人
    有催告之事實，而催告後已逾1個月以上相當期限者，即認
    借用人有返還借用物之義務(最高法院73年台抗字第413號判
    例意旨參照)。經查，本件原告所主張兩造就系爭借款曾約
    定清償期為107年12月5日，然為被告所否認，而原告所提出
    被告簽署之借條僅有借款日期、幣別及金額，且原告並為能
    提出兩造曾有清償期約定之證明。依現有之證據資料，本院
    僅得認定系爭借款係未約定清償期。揆諸前揭規定，被告自
    應於原告催告後一個月期限屆滿之翌日即110年9月4日起負
    遲延責任，是原告請求被告給付自110年9月4日起至清償日
    止，按週年利率百分之計算之遲延利息，即無不許之理。
五、綜上所述，原告依系爭結算單及消費借貸之法律關係，請求
    被告給付新臺幣160,000元及人民幣11,500元，及均自110年
    9月4日起至清償日止，按週年利率百分之5計算之利息，為
    有理由，應予准許；逾此範圍之請求，則為無理由，應予駁
    回。
六、本件第一審裁判費為7,380元，此外別無其他費用支出，訴
    訟費用依兩造勝敗比例，由被告負擔2,317元（計算式：〔新
    臺幣160,000＋人民幣11500×4.411〕÷671,100×7,380元＝2,317
    元，元以下四捨五入），餘由原告負擔。
七、本判決所命給付之金額未逾500,000元，依民事訴訟法第389
    條第1項第5款規定，應依職權宣告假執行，並酌情宣告被告
    供擔保得免為假執行。
八、本件事證已經明確，兩造其餘主張陳述及所提之證據，經本
    院斟酌後，認與判決結果不生影響，爰不一一論述，附此敘
    明。
九、據上論結，本件原告之訴為一部有理由、一部無理由，依民
    事訴訟法第79條、第389條第1項第5款、第392條第2項，判
    決如主文。
中　　華　　民　　國　　111 　年　　2 　　月　　24　　日
                  民事庭法　官　周裕暐　　　　　
以上正本係照原本作成。
如對本判決上訴，須於判決送達後20日內向本院提出上訴狀。如
委任律師提起上訴者，應一併繳納上訴審裁判費。
中　　華　　民　　國　　111 　年　　2 　　月　　24　　日
                        書記官　謝佳妮